臺灣臺中地方法院民事裁定
111年度亡字第22號
聲  請  人  黃棠畛  
相  對  人  黃程凢  
上列聲請人聲請死亡宣告事件，本院裁定如下：
    主      文
聲請駁回。
聲請費用由聲請人負擔。
    理      由
一、本件聲請意旨略以：聲請人之父即失蹤人黃程凢於民國108
    年10月2日上午8時55分由屏東後壁湖漁港出發，搭乘訴外人
    沈為正駕駛之遊艇，參加由訴外人楊政佳擔任潛水教練之休
    閒潛水活動，至貓鼻頭外進行海潛，惟下水後遭遇強勁海流
    而失蹤，經救難人員就海域進行大規模搜救仍無音訊，生死
    不明已逾1年，為此依法聲請對失蹤人黃程凢為死亡之宣告
    等語。
二、按失蹤人失蹤滿七年後，法院得因利害關係人或檢察官之聲
    請，為死亡之宣告；又失蹤人為遭遇特別災難者，得於特別
    災難終了滿一年後，為死亡之宣告，民法第8條第1項、第3
    項定有明文。而所謂遭遇特別災難，乃有別於一般災難者而
    言，必其災難之發生係出自於自然或外在之不可抗力，而對
    於失蹤人屬於無可避免者，始克相當。其立法意旨原以失蹤
    人遇此特別災難者，其生存之可能性甚為渺茫，故法律特別
    規定縮短失蹤期間，得為死亡之宣告，並舉特別災難事由，
    如水、兵、疫災之類，以為例示。因此所謂特別災難乃指風
    災、戰爭、海難、空難等由自然或外在力量威脅生命之天災
    人禍而言。失蹤人遭海浪捲落海中、捕魚翻船落水、失足落
    海、泛舟落水、落水遭急流沖失或游泳沉溺等均屬個人之意
    外事件，非出於自然或外在不可抗力而引起之災難，均不屬
    之（臺灣士林地方法院110年度亡字第73、63號、105年度亡
    字第25號、臺灣宜蘭地方法院109年度亡字第14號、臺灣花
    蓮地方法院106年度亡字第12號、臺灣臺南地方法院110年度
    亡字第5號、108年度亡字第20號、107年度亡字第15號、臺
    灣澎湖地方法院108年度亡字第1號、福建金門地方法院105
    年度亡字第8號等民事裁定等均採此旨，並有臺灣高等法院
    花蓮分院85年度家抗字第221號裁定、臺灣高等法院86年度
    家抗字第71號裁定及88年抗字第3561號裁定附卷參照）。
三、經查，聲請人主張之上開事實，固據其提出戶籍謄本、受（
    處）理失蹤人口案件登記表、龍水派出所受理各類案件紀錄
    表、聯合新聞網108年10月3、6日網路新聞、自由時報108年
    10月7日網路新聞、臺灣屏東地方檢察署檢察官109年度偵字
    第8156號起訴書為證，惟黃程凢係潛水失蹤，並無證據足認
    黃程凢係遭遇風災、海難等出於自然或外在不可抗力而引起
    之災難所致，揆諸前開說明，自無適用特別災難之規定為死
    亡宣告之理。至相關單位出動進行大規模搜救，或當時之船
    長沈為正及潛水教練因本事件遭起訴過失罪嫌，均係事後情
    形，不能證明本件黃程凢之失蹤係出於特別災難之事由，則
    其失蹤即不能適用民法第8條第3項之規定，而應仍適用民法
    第8條第1項之規定，於黃程凢失蹤滿七年後始得聲請宣告死
    亡，是聲請人提起本項聲請，並無理由，應予駁回。
四、依家事事件法第154條第3項，裁定如主文。
中　　華　　民　　國　　111 　年　　3 　　月　　21　　日
                  家事法庭    法  官  黃家慧
上為正本係照原本作成。
如不服本裁定，應於裁定送達後10日內向本院提出抗告狀，並應
繳納抗告費新臺幣1,000元。
中　　華　　民　　國　　111 　年　　3 　　月　　21　　日
                               書記官 孫超凡